【裁判字號】    96,上易,1152
【裁判日期】    970303
【裁判案由】    竊盜
【裁判全文】
臺灣高等法院高雄分院刑事判決        96年度上易字第1152號
上  訴  人  臺灣高雄地方法院檢察署檢察官
被      告  丁○○
上列上訴人因被告竊盜案件，不服臺灣高雄地方法院96年度易字
第2063號中華民國96年11月12日第一審判決（起訴案號：臺灣高
雄地方法院檢察署96年度偵緝字第58號），提起上訴，本院判決
如下：
    主  文
上訴駁回。
    理  由
一、公訴意旨略以：被告丁○○意圖為自己不法之所有，於民國
    94年11月13日下午4 時44分許，駕駛車牌號碼3S-4090 號自
    用小客車，前往高雄縣旗山鎮○○路○段117 號之電器維修
    店，趁人不注意之際，徒手竊取丙○○所有，置於該店前騎
    樓之電視機3 臺，得手後，將該電視機3 臺搬至上開車輛後
    車廂後逃逸，適經警循線查獲上情。因認被告丁○○涉犯刑
    法第320條第1 項之竊盜罪嫌云云。
二、按犯罪事實應依證據認定之，無證據不得認定犯罪事實；不
    能證明被告犯罪者，應諭知無罪之判決，刑事訴訟法第154
    條第2 項、第301 第1 項分別定有明文。又認定犯罪事實所
    憑之證據，雖不以直接證據為限，間接證據亦包括在內，然
    而無論直接或間接證據，其為訴訟上之證明，須達於通常一
    般之人均不致有所懷疑，而得確信其為真實之程度者，始得
    據為有罪之認定，最高法院76年度臺上字第4986號判例意旨
    可資參照。又檢察官對於起訴之犯罪事實，應負提出證據及
    說服之實質舉證責任，倘其所提出之證據，不足為被告有罪
    之積極證明，或其指出證明之方法，無從說服法院以形成被
    告有罪之心證，基於無罪推定之原則，自應為被告無罪判決
    之諭知，最高法院92年度臺上字第128 號判例亦已明揭其旨
    。
三、公訴人認被告丁○○涉犯刑法第320 條第1 項之竊盜罪嫌，
    無非係以證人黃信楠於偵訊、警詢時之證詞，及證人（被害
    人）丙○○於警詢時之指訴，且有監視錄影光碟翻拍照片6
    幀在卷等為論據。
四、程序方面：
    按被告以外之人於審判外之陳述，雖不符刑事訴訟法第159
    條之1 至第159 條之4 規定，而經當事人於審判程序同意作
    為證據，法院審酌該言詞陳述或書面陳述作成時之情況，認
    為適當者，亦得為證據；當事人、代理人或辯護人於法院調
    查證據時，知有該法第159 條第1 項不得為證據之情形，而
    未於言詞辯論終結前聲明異議者，視為有前項之同意，該法
    第159 條之5 業已明揭其旨。本件所引審判外之書面資料，
    檢察官、被告均知為審判外之書面資料，且均同意或無異議
    作為證據，本院審酌其證據之取得並無瑕疵，且與本案具有
    關連性，未見有何不適當之情形，是得為證據，合先敘明。
五、訊據被告丁○○固不否認車牌號碼3S-4090 號自用小客車登
    記在其名下之事實，然堅決否認有何竊盜犯行，辯稱：該自
    小客車業已讓渡予乙○○、沈志明，但尾款未付清，所以尚
    未辦理過戶，我並未於前揭時、地駕車竊取電視機，事發當
    時我在臺南新樓醫院值班擔任警衛等語。
六、經查：
（一）證人即被害人丙○○失竊電視機之事實，固經其於95年1
      月14日警詢中證述在案，然其於事發當時並不在場，並未
      親眼目擊事發經過情形，並不能以此認定係被告所竊取。
      而現場所裝設之監視器雖有錄下該人搬運電視機之畫面，
      然依卷附監視器翻拍相片所示，並未清楚攝得該人之容貌
      ，亦無從辨認該人即為被告。
（二）證人丙○○之鄰居黃信楠於94年11月13日下午4 時44分許
      ，在丙○○之電器維修店有目擊1 名男子駕駛車牌號碼3S
      -4090 號自用小客車至該處，並將店門前之電視機搬上車
      內，黃信楠見狀即上前詢問，對方表示是老闆要他來搬，
      隨即駕車離去，黃信楠覺得可疑便記下車牌號碼，嗣後丙○○返回店內，黃信楠乃告知此事等經過情節，業經證人
      黃信楠於95年1 月14日警詢及95年4 月7 日偵訊中證述歷
      歷，並指認當日行竊之人即為被告。然按刑事實務上之對
      人指認，乃於案發後，經由證人（包括被害人、共犯或目
      擊之第三人等）指證並確認犯罪行為人之證據方法，現行
      刑事訴訟法雖未明定關於指認之程序，然因指認人可能受
      其本身觀察能力、記憶能力及真誠性之不確定因素影響，
      在無法自行覺察情況下，往往根據自己的邏輯、過去經驗
      、主觀的猜測推演，會將未捕捉到的被告或犯罪事實全貌
      的部分，加以填補而發生錯誤，是如何經由指認人為適當
      正確之指認，自應依個案具體情形而決定；而案發後之初
      次指認，無論係司法警察（官）調查或檢察官偵查中所為
      ，常重大影響案件之偵查方向甚或審判心證，亦影響指認
      人嗣後之指認，自當力求慎重無訛，故除被告或犯罪嫌疑
      人係社會（地區）知名人士、熟識親友、特徵顯著、曾長
      期近距接觸、現行犯或準現行犯，或其他無誤認之虞者，
      方得採行當面、單獨之指認外，皆應依訴訟制度健全國家
      之例（警察機關亦於90年8 月20日發布實施指認嫌疑人程
      序要領），以「真人列隊指認」（或選擇式指認）方式為
      之，不宜以單獨一人供指認，或僅提供單一照片，甚或陳
      舊相片，以作指認，指認前應由指認人先陳述犯罪嫌疑人
      特徵，更不得有任何暗示、誘導之不正方法，實施指認應
      拍攝被指認人照片，並製作紀錄存證，否則其踐行之程序
      即非適法，最高法院95年度臺上字第6358號判決意旨論述
      綦詳。就本件之指認程序而言，在警詢部分，警方供黃信
      楠指認之材料有二，一為被告於90年間所拍攝之側臉半身
      黑白檔案相片2 張，二為黑白影印之被告口卡片正反面（
      各有1 張被告正面頸部以上之相片，依其容貌觀之，該相
      片拍攝時間應比前述檔案相片更早）；在偵訊部分，95年
      4 月7 日偵訊中黃信楠是直接指認在庭之被告為當日所見
      男子，嗣於96年4 月23日偵訊中（該次未傳喚被告到庭）
      ，經檢察官提示被告之警詢檔案相片以及身分證相片，黃
      信楠仍指認被告是該名男子。觀諸上述歷次指認程序，並
      未於指認前先由黃信楠陳述嫌犯之特徵，且未採行「真人
      列隊指認」，僅係以單獨一人供指認或提供相片之方式為
      之，若干相片甚至已頗為老舊，又本件被告並無「社會（
      地區）知名人士、熟識親友、特徵顯著、曾長期近距接觸
      、現行犯或準現行犯」或其他無誤認之虞之情況，則於警
      詢及偵訊所採行之指認過程中，證人黃信楠是否能正確無
      誤指認出被告即為當日所見男子，實堪置疑，尚難遽為不
      利被告之認定。
（三）就車牌號碼3S-4090 號自用小客車之使用狀況而言，該自
      小客車雖登記在被告名下，此有車籍作業系統—查詢認可
      資料在卷可憑，然車籍歸屬之登記僅為行政管理之需要而
      設，與車輛真正之使用狀況未必相符。而證人乙○○於96
      年11月2 日原審審理中結證稱：被告購車後因付不出分期
      款，所以伊之胞弟沈志明於91年間出錢向被告買，當時沈
      志明剛好要買車，被告表示分期款繳納完畢後會辦理過戶
      ，但後來不了了之，被告從一開始購車以後就是交由伊使
      用，被告並未駕駛過，亦無備份鑰匙，當時我與被告是男
      女朋友關係，我從未將該車借予他人使用，只有借給44年
      次旗山人名為「甲○○」之男子使用過等語（見原審卷第
      45頁、第46頁）。另證人沈志明於96年4 月12日偵訊中亦
      結證稱：我與被告見過2 次面，因為5 年前乙○○要用車
      ，伊向被告購車，款項為伊所支付，車輛交予乙○○，迄
      今車輛仍在乙○○處，購車時被告將款項拿走但未辦理過
      戶就找不到人，該車之牌號為3S-4090 號等語（見偵緝字
      卷第46頁、第47頁）。
（四）此外，復有匯豐汽車客戶交車確認表、該車行照、被告與
      沈志成簽立之汽車買賣合約書、新化郵局93年12月10日存
      證信函（丁○○寄予乙○○，內容提及該車在乙○○使用
      中）在卷可參。且經本院向交通部公路總局嘉義區監理所
      麻豆監理站函查上開3S-4090 號自小客車自93年起至96年
      12月31日止之違規紀錄，該該站函覆共有9 件，其中有2
      件係當場舉發，1 件違規時間為95年4 月22日13時，在高
      雄縣田寮鄉台28線與新路口，駕駛人為乙○○，另1 件違
      規時間為95年4 月22日13時，在台南縣新化鎮竹子腳136-
      1 號，駕駛人為沈志明，有高雄縣政府警察局湖內分局97
      年1 月23日高縣湖警交字第0970000452號函及所附交通違
      規存根聯、台南縣警察局新化分局97年1 月22日南縣化警
      四字第0970000713號函及所附交通違規單各1 份分別在本
      院卷第50頁、第51頁、第59頁、第60頁足憑，由前開事證
      觀之，本件被告辯稱車牌號碼3S-4090 號自用小客車並非
      其在使用一節，應非無稽。從而，證人黃信楠指認事發當
      日駕駛該車之男子即為被告，是否正確無誤，更值懷疑。
（五）又被告擔任財團法人臺灣基督教長老教會新樓醫院之警衛
      人員，且94年11月13日確有值勤，值勤時段為下午3 時至
      晚間11時，前一時段即上午7 時至下午3 時之值班警衛則
      為林榮津等情，有該院95年4 月26日新樓人字第0950263
      號函及所附被告當日刷卡紀錄、醫院當日值班人員名冊在
      偵查卷可稽。而證人即被告同事林榮津於偵查中亦結證稱
      ：我與被告於94年11月13日均有在醫院值班，我值班時間
      是上午7 時至下午3 時，當日有看到被告，我要交班以後
      才能離去，我與被告工作地點在臺南市○○路○ 段57號，
      工作內容包括巡邏、指揮救護車交通、協助急診病患掛號
      ，工作很多不一定在同一地方，但都不離醫院之區域等語
      （見偵字卷第21頁至第22頁）。由此觀之，被告於事發之
      時段既然在臺南市之醫院值勤，衡情又如何前往高雄縣旗
      山鎮之電器維修店行竊？由此益見證人黃信楠之指認實難
      採信。
（六）綜上所述，本件檢察官所舉積極證據，尚不足以認定被告
      有違犯本件竊盜犯行，其間尚有合理之懷疑存在。至於檢
      察官聲請傳喚證人乙○○、甲○○（待證事實為乙○○所
      述是否屬實）一節。然查：本院傳訊乙○○到庭，並於傳
      票註明協同甲○○到庭作證，然乙○○經本院傳訊2 次均
      未到庭，故無從知悉甲○○之住址加以傳訊，檢察官因此
      當庭捨棄傳訊，併此敘明。此外，復查無其他積極證據足
      認被告有犯竊盜罪。揆之上開法條規定及判例意旨，本件
      既不能證明被告犯罪，自應諭知被告為無罪之判決。
七、原判決以不能證明被告丁○○犯罪，而諭知被告丁○○無罪
    之判決，經核並無違誤。檢察官上訴意旨，以原審判決被告
    丁○○無罪，係以證人乙○○於審判中證稱，被告購車後因
    付不出分期款，所以伊胞弟沈志明於91年間出錢向被告買，
    當時沈志明剛好要買車，被告表示分期款繳納完畢後會辦理
    過戶，但後來不了了之，被告從一開始購車以後就是交由伊
    使用，被告並未駕駛過，亦無備份鑰匙，當時伊與被告是男
    女朋友，伊並未將該車借予他人使用，只有借給44年次旗山
    人名為「甲○○」之男子使用過，因認證人黃信楠指認事發
    當日駕駛該車之男子即為被告，是否正確無誤，實堪置疑，
    至於檢察官聲請傳喚證人甲○○（待證事實為乙○○所述是
    否屬實）一節，尚無調查之必要，固非無見。按依照證據所
    欲證明者乃直接事實、間接事實或輔助事實，可以將證據分
    為直接證據、間接證據與輔助證據，輔助事實即以某證據方
    法之「證明力」為對象之事實，例如證人經常說謊，並有偽
    證前科，此即輔助事實。查，本案證人乙○○與被告曾為男
    女朋友，是其所言有迴護被告之虞？且證人乙○○所言之「
    甲○○」是否確有其人？若有，「甲○○」是否曾向證人乙○○借用該車？實有調查及傳喚「甲○○」之必要。原審未
    盡調查之能事已甚明瞭，是原審認定事實有上述之違法，自
    難認原判決妥適，請撤銷原判決，另為適當之判決云云。然
    查：甲○○之住址，證人乙○○於原審時即證稱不知甲○○
    之住址等語（見原審卷第47頁），且本院亦傳訊乙○○協同
    甲○○到庭作證，經傳訊2 次，乙○○亦未到庭，故本院無
    從傳訊證人甲○○到庭作證甚明，況且本院再向監理機關函
    查有關上開3S-4090 號自小客車自93年起至96年12月31日止
    之違規紀錄，該該站函覆共有9 件，其中有2件係當場舉發
    ，1 件違規時間為95年4 月22日13時，在高雄縣田寮鄉台28
    線與新路口，駕駛人為乙○○，另1 件違規時間為95年4 月
    22日13時，在台南縣新化鎮竹子腳136-1 號，駕駛人為沈志
    明，有高雄縣政府警察局湖內分局97年1 月23日高縣湖警交
    字第0970000452號函及所附交通違規存根聯、台南縣警察局
    新化分局97年1 月22日南縣化警四字第0970000713號函及所
    附交通違規單各1 份分別在本院卷第50頁、第51頁、第59頁
    、第60頁足憑，由前開事證觀之，可見車牌號碼3S-4090 號
    自用小客車並非被告在使用一節，應可採信。從而，檢察官
    嗣後亦捨棄傳訊證人乙○○、甲○○。是本件檢察官上訴，
    為無理由，應予駁回。
據上論斷，應依刑事訴訟法第368條，判決如主文。
本案經檢察官蔡國禎到庭執行職務。
中    華    民    國    97    年    3     月    3     日
                  刑事第二庭  審判長法  官  林正雄
                                    法  官  陳啟造
                                    法  官  黃壽燕
以上正本證明與原本無異。
不得上訴。
中    華    民    國    97    年    3     月    3     日
                                    書記官  梁雅華


司法院資訊處製作；財團法人民間司法改革基金會備份。
